【裁判字號】    97,易,614
【裁判日期】    970709
【裁判案由】    偽造文書
【裁判全文】
臺灣桃園地方法院刑事判決             97年度易字第614 號
聲  請  人  臺灣桃園地方法院檢察署檢察官
被      告  甲○○
                    3樓
上列被告因偽造文書案件，經檢察官聲請以簡易判決處刑（九十
七年度偵字第三九九一號），本院認不得以簡易判決處刑，改依
通常程序審理（九十七年度桃簡字第一九七一號），並判決如下
：
    主  文
本件管轄錯誤，移送於臺灣板橋地方法院。
    理  由
一、聲請簡易判決處刑意旨略以：被告甲○○、印尼籍女子PUPU
    T ASTUTI（中文姓名：謝都蒂，下稱謝都蒂，已由臺灣桃園
    地方法院檢察署檢察官於民國九十七年五月二十八日以九十
    七年度偵字第三九九一號偽造文書案件為職權不起訴處分）
    、陳建全（亦由臺灣桃園地方法院檢察署檢察官以因陳建全
    前曾由臺灣板橋地方法院於九十六年四月三十日以九十六年
    度簡字第二三三一號刑事簡易判決判處有期徒刑五月確定，
    故以修正前刑法第五十六條有連續犯之裁判上一罪關係為前
    案判決效力所及因而於九十七年五月二十二日以九十七年度
    偵字第三九九一號偽造文書案件為不起訴處分）明知謝都蒂
    企圖入境臺灣地區打工賺取薪資，被告甲○○與陳建全乃於
    九十三年間某日由被告甲○○與謝都蒂辦理「假結婚」，使
    謝都蒂得以順利進入臺灣地區。其等三人間謀議既定，遂基
    於行使使公務員登載不實文書之犯意聯絡，先由被告甲○○
    於九十三年九月二十一日前往印尼與謝都蒂完成結婚手續，
    並於九十四年二月五日，由被告陳建全至臺北縣樹林市戶政
    事務所，持印尼結婚證明文件、被告甲○○出具之委託書等
    ，向該戶政事務所偽以被告甲○○、謝都蒂二人前結婚為由
    ，提出結婚登記之申請，明知此為不實之事項，而使不知情
    之承辦公務員將此不實之事項，登載於職務上所掌之公文書
    ，並於當日將上開不實事項登載在被告甲○○戶籍之資料，
    足以生損害於戶政機關對於婚姻登記事項管理之正確性。被
    告甲○○於取得配偶為謝都蒂之戶籍登記資料後，復於九十
    四年二月某日，持上開戶籍登記資料向內政部入出境管理局
    提出申請謝都蒂入境依親之手續以為行使，並使該機關核發
    許可謝都蒂入境之簽證，謝都蒂因而於九十四年二月十八日
    入境臺灣地區，足以生損害於內政部對於外國人出入境管理
    之正確性。謝都蒂入境後四處打工而未與甲○○同住，嗣於
    九十六年十月八日上午十一時三十四分許，為警在嘉義市○
    ○路二八０號前查獲，因認被告甲○○涉犯刑法第二百十六
    條、第二百十四條之行使公務員登載不實文書罪嫌等語。
二、按刑事訴訟法第四百五十二條規定：「檢察官聲請以簡易判
    決處刑之案件，經法院認為有第四百五十一條之一第四項但
    書之情形者，應適用通常程式審判之」，同法第四百五十一
    條之一第四項但書第三款則規定：「法院於審理後，認應為
    無罪、免訴、不受理或管轄錯誤判決之諭知者」。是簡易案
    件經法院審理後，認應為管轄錯誤判決之諭知者，應適用通
    常程式審判之，不得以簡易判決處刑，合先敘明。
三、經查：
（一）案件由犯罪地或被告之住所、居所或所在地之法院管轄，
      此為刑事訴訟法第五條第一項所規定之固有管轄。查被告
      甲○○住所地在臺北縣樹林市○○里○○○街六十四巷三
      十一號三樓之事實，此據檢察官於聲請簡易判決處刑書上
      載之甚明，並有被告甲○○年籍資料表、臺北縣樹林市戶
      政事務所九十六年九月二十六日北縣樹戶字第０九六００
      ０四四四二號函送被告甲○○與印尼籍女子謝都蒂辦理結
      婚登記之設籍資料等附卷可稽，而檢察官認定被告甲○○
      所涉上開使公務員登載不實文書罪與行使公務員登載不實
      文書罪之犯行，分別係在臺北縣樹林市戶政事務所與內政
      部入出境管理局等情，此據檢察官於聲請簡易判決處刑書
      中載之甚明，又臺北縣樹林市戶政事務所係設址於臺北縣
      樹林市○○街○段二八五號，另內政部入出境管理局（現
      已改制為內政部入出境及移民署）則係設址於臺北市○○
      街十五號，上開地點均非本院轄區，是本院就本件被告甲
      ○○上開犯行部分並無固有管轄權。
（二）又「數同級法院管轄之案件相牽連者，得合併由其中一法
      院管轄；前項情形，如各案件已繫屬於數法院者，經各該
      法院之同意，得以裁定將其案件移送於一法院合併審判之
      ，有不同意者，由共同之直接上級法院裁定之；不同級法
      院管轄之案件相牽連者，得合併由其上級法院管轄，已繫
      屬於下級法院者，其上級法院得以裁定命其移送上級法院
      合併審判，但第七條第三款之情形，不在此限」；「又有
      左列情形之一者，為相牽連案件：一、一人犯數罪者。二
      、數人共犯一罪或數罪者。三、數人同時在同一處所各別
      犯罪者。四、犯與本罪有關係之藏匿人犯、湮滅證據、偽
      證、贓物各罪者。」；「第六條所規定之案件，得由一檢
      察官合併偵查或合併起訴；如該管他檢察官有不同意者，
      由共同之直接上級法院首席檢察官或檢察長命令之。」，
      刑事訴訟法第六條、第七條、第十五條分別定有明文。前
      揭法條所指相牽連案件，其訴訟對像各別，訴訟繫屬亦互
      異，本得分別起訴，分別審判，惟基於訴訟經濟之考量，
      故有同法第六條牽連管轄規定之設，依該法條立法意旨，
      苟同法院不同法官承辦之案件相牽連者，自亦得由其中一
      法官合併審判之。經查本件檢察官就與被告甲○○共同犯
      罪之陳建全雖設籍並居住於桃園縣八德市○○里○○路六
      二一巷十四號而有固有管轄權，故檢察官得就並無固有管
      轄權之被告甲○○於偵查中依前開規定合併偵查而取得相
      牽連案件之管轄權，然檢察官偵查結果，並未將共同犯罪
      之陳建全合併起訴而係將具有固有管轄權之陳建全以因前
      曾由臺灣板橋地方法院於九十六年四月三十日以九十六年
      度簡字第二三三一號刑事簡易判決判處有期徒刑五月確定
      ，故以修正前刑法第五十六條有連續犯之裁判上一罪關係
      為前案判決效力所及因而於九十七年五月二十二日以九十
      七年度偵字第三九九一號偽造文書案件為不起訴處分等情
      ，此據檢察官於聲請簡易判決處刑書中載之甚詳，並有陳
      建全前揭不起訴訴處分書在卷可佐，則本件被告甲○○於
      檢察官聲請簡易判決處刑後繫屬於本院時之九十七年七月
      三日，具有固有管轄權之共犯陳建全既未經合併起訴，是
      本院就被告甲○○涉犯上開行使使公務員登載不實文書案
      件時已無從基於訴訟經濟之考量，難依刑事訴訟法之規定
      於本院合併審判或取得牽連管轄權。故本院就被告甲○○
      被訴偽造文書案件之部分亦無相牽連管轄。
（三）綜上所述，本院對被告甲○○涉犯之偽造文書案件已無管
      轄權，爰不經言詞辯論，諭知管轄錯誤，並將案件移送有
      管轄權之臺灣板橋地方法院。
據上論斷，應依刑事訴訟法第四百五十二條、第三百零四條、第
三百零七條，判決如主文。
中    華    民    國    97    年    7     月    9     日
                  刑事第一庭  審判長法  官  曾淑華
                                    法  官  朱美璘
                                    法  官  鄭吉雄
本件正本證明與原本無異。
如不服本判決，應於送達後10日內，向本院提出上訴狀。
                                    書記官  陳玉芳
中    華    民    國    97    年    7     月    14    日


司法院資訊處製作；財團法人民間司法改革基金會備份。
